【裁判字號】    98,財管,103
【裁判日期】    990104
【裁判案由】    選任遺產管理人
【裁判全文】
臺灣板橋地方法院民事裁定             98年度財管字第103號
聲  請  人  財政部國有財產局
法定代理人  甲○○
代  理  人  乙○○
上列聲請人聲請對被繼承人丙○○選任遺產管理人事件，本院裁
定如下：
    主    文
選任選任財政部國有財產局台灣北區辦事處為被繼承人丙○○（
男、民國○○年○ 月○○日生、身分證統一編號：Ｚ000000000號、生
前籍設台北縣板橋市○○路308 巷19號13樓之3 、97年2 月26日
死亡）之遺產管理人。
程序費用由被繼承人丙○○之遺產負擔。
    理    由
一、按繼承開始時，繼承人之有無不明，而無親屬會議或親屬會
    議未於一個月內選定遺產管理人者，利害關係人或檢察官得
    聲請法院選任遺產管理人，並由法院依公示催告程序，定六
    個月以上之期限，公告繼承人，命其於期限內承認繼承；又
    被繼承人之所有繼承人均拋棄其繼承權者，亦準用關於無人
    承認繼承之規定，民法第1177條、第1178條第2 項、第1176
    條第6 項定有明文。
二、本件聲請意旨略以：被繼承人丙○○於民國75年2 月11日病
    逝新莊市樂生療養院，遺留不動產，該土地已於95年間被三
    重地政事務所列為未辦理繼承登記之土地，且被臺北縣政府
    列管催促。經查被繼承人未婚，且父母、祖父母、兄弟姐妹
    均歿，故被繼承人並無法定順序繼承人。被繼承人之姪女陳
    寶桂前聲請選任遺產管理人時，經鈞院以98年度財管字第59
    號諭知由聲請人擔任被繼承人丙○○之遺產管理人始為妥適
    ，爰依法請求選任聲請人為被繼承人丙○○之遺產管理人等
    語。
三、查本件聲請人主張之上開事實，業據提出本院98年度財管字
    第59號裁定影本、第三人陳寶桂之申請書影本、繼承系統表
    、戶籍謄本等件為證，足堪信為真實。從而，聲請人以其為
    利害關係人身分聲請選任被繼承人丙○○之遺產管理人，核
    與首揭規定尚無不合。
四、按國有財產局係依國有財產法第9 條設立之機關，依法綜理
    國有財產事務，而所謂國有財產，係指國家依據法律規定或
    基於權利行使，或由於預算支出，或由於接受捐贈所取得之
    財產，又該法所指之權利，則係指地上權、地役權、典權、
    抵押權、礦業權、專利權、著作權、商標權及其他財產上之
    權利而言，此觀國有財產法第2 條第1 項、第3 條第1 項第
    4 款規定自明，是國家「依據法律規定．．．所取得之財產
    」、「財產上之權利」，均屬國有財產之範圍，而為國有財
    產局職掌之業務範圍。而民法第1185條無人承認繼承之賸餘
    財產，歸屬國庫之規定，賦予國庫對於將來遺產之歸屬有期
    待權（參見院字第2213號解釋意旨），解釋上應屬上開國有
    財產法所定依據法律規定取得之財產權之一種，故法院通知
    國有財產局有此種國家依法應得之期待權時，國有財產局依
    國有財產法之職掌，即應積極辦理。本院審酌被繼承人並無
    其他法定順序之繼承人，且被繼承人之親屬未於繼承開始1
    個月內選定遺產管理人，依前開司法院之解釋及國有財產法
    之規定，並斟酌遺產管理人之職務，依民法第1179條之規定
    ，其程序相當複雜，任務頗為繁重，為保障債權人之利益及
    期程序之公正、公信起見，本院認選任財政部國有財產局台
    灣北區辦事處為被繼承人丙○○之遺產管理人為適當。準此
    ，聲請人所為聲請，依法尚無不合，應予准許。
四、依非訟事件法第157 條，裁定如主文。
中    華    民    國    99    年     1    月    4     日
                  家事法庭  法  官  古秋菊
以上正本係照原本作成
如對本裁定抗告須於裁定送達後10日內向本院提出抗告狀
中    華    民    國    99    年     1    月    4     日
                            書記官  利海強

司法院資訊處製作；財團法人民間司法改革基金會備份。
